【裁判字號】    99,交聲,154
【裁判日期】    990319
【裁判案由】    聲明異議
【裁判全文】
臺灣彰化地方法院交通事件裁定        99年度交聲字第154號
原處分機關
即移送機關  交通部公路總局臺中區監理所彰化監理站
異  議  人
即受處分人  甲○○
上列受處分人因違反道路交通管理處罰條例案件，對於交通部公
路總局臺中區監理所彰化監理站民國99年1月21日所為之處分（
彰監四字第裁64-I00000000號裁決書），聲明異議，本院裁定如
下：
    主  文
原處分撤銷。
甲○○汽車駕駛人，駕駛汽車經測定酒精濃度超過規定標準，吊
扣小型車普通駕駛執照拾貳個月，並應接受道路交通安全講習。
    理  由
一、原處分機關略以：異議人即受處分人甲○○於民國（下同）
    98年6月7日下午5時30分許，駕駛車牌號碼KS-2126號自用小
    客車，行經彰化縣埔心鄉○○路○段73號前，經警方攔檢實
    施酒測，測得呼氣酒精濃度達每公升0.93毫克，超過規定標
    準，為警當場掣單舉發，乃依道路交通管理處罰條例第35條
    第1項第1款、第24條第1項第2款規定，裁處受處分人吊扣駕
    駛執照12個月，並施以道安講習之處分（罰鍰部分，因業經
    法院判決故無需繳納）。
二、聲明異議意旨略以：異議人於98年6月7日酒後駕駛小型車違
    規，因需吊扣大型車駕照，為此深感不服，懇請鈞院另為適
    法之處分，爰提出本件聲明異議等語。
三、按汽車駕駛人飲用酒類或其他類似物後，其吐氣所含酒精濃
    度超過每公升0.25毫克者，不得駕車，道路交通安全規則第
    114條第2款定有明文。又汽車駕駛人，駕駛汽車經測試檢定
    酒精濃度超過規定標準者，處新臺幣15,000元以上60,000元
    以下罰鍰，並當場移置保管其車輛及吊扣其駕駛執照1 年，
    復應接受道路交通安全講習，道路交通管理處罰條例第35條
    第1項第1款、第24條第1項第2款亦分別定有明文。再按道路
    交通管理處罰條例第68條業於94年12月14日修正，並自95年
    3月1日施行，修正前該條文規定：「汽車駕駛人，因違反本
    條例及道路交通安全規則之規定，受吊扣或吊銷駕駛執照處
    分時，吊扣或吊銷其持有各級車類之駕駛執照」；修正後該
    條文規定：「汽車駕駛人，因違反本條例及道路交通安全規
    則之規定，受吊銷駕駛執照處分時，吊銷其持有各級車類之
    駕駛執照」。查該條文修正前，其原提案修正條文為：「汽
    、機車駕駛人，因違反本條例及道路交通安全規則之規定，
    受吊扣或吊銷駕駛執照處分時，吊扣或吊銷其違法或違規當
    時所駕駛車輛之駕駛執照」；立法理由略以：「原條文將違
    法或違規駕駛人所持有各級車類之駕駛執照一併吊扣或吊銷
    ，失之過酷，影響人民工作及生活甚鉅，爰修正之」等語。
    而最後通過之修正條文，係將道路交通管理處罰條例第68條
    原有條文中之「吊扣或」三字刪除。則參照上開立法理由及
    立法經過，依修正後之條文，上開規定受「吊銷駕照」處分
    者，仍維持吊銷駕駛人持有各級車類之駕駛執照，至於受「
    吊扣駕照」處分者，則僅「吊扣」其違法或違規當時所駕駛
    車輛之駕駛執照，不再吊扣其持有各級車類之駕駛執照（臺
    灣高等法院暨所屬法院97年法律座談會刑事類提案第40號研
    討結果參照）。
四、經查：
  (一)本件受處分人酒後駕駛車牌號碼KS-2126號自用小客車，
      於98年6月7日下午5時30分許，在彰化縣埔心鄉○○路○段
      73 號前，為警攔停實施酒測，測得其呼氣酒精濃度為每
      公升0.93毫克，超過規定標準，經警當場掣單舉發，嗣原
      處分機關即交通部公路總局臺中區監理所彰化監理站於99
      年1月21日以彰監四字第裁64-I00000000號裁決書，裁處
      受處分人吊扣駕駛執照12個月，並施以道路交通安全講習
      等情，為受處分人所不爭執，並有彰化縣警察局舉發違反
      道路交通管理事件通知單及上開裁決書各1紙在卷可稽，
      是受處分人於上開時、地，有駕駛汽車經測試檢定酒精濃
      度超過規定標準之違規行為，堪以認定。
  (二)本件受處分人之違規行為係發生於98年6月7日，自應依修
      正後道路交通管理處罰條例第68條之規定裁處。而依修正
      後道路交通管理處罰條例第68條之規定，既將「吊扣」等
      字刪除，依前揭說明，駕駛人受吊扣駕駛執照處分時，自
      不得再吊扣受處分人所持有各級車類之駕駛執照，僅能吊
      扣其違法或違規當時所駕駛車輛之駕駛執照，故原處分機
      關於作成吊扣駕駛執照處分時，應就行為人所應吊扣之駕
      駛執照種類予以限定，始符合依法行政原則及修法本旨。
      。查受處分人為本件違規時，係駕駛自用小客車，此有彰
      化縣警察局彰警交字第I00000000號舉發違反道路交通管
      理事件通知單在卷可憑，揆諸前開說明，其依法所受之處
      分應為限制其駕駛自用小客車之權利，即吊扣其小型車駕
      駛執照，而不得連同其餘車類之駕駛執照一併吊扣。原處
      分機關未審酌及此，就吊扣駕駛執照部分，未予區分違規
      駕駛之車類，遽將異議人所有之駕駛執照全部吊扣，於法
      實有違誤。又本件受處分人就原處分施以道安講習部分，
      雖未聲明異議，然因酒後駕車僅有一交通違規行為，且有
      關其處罰效果之罰鍰、吊扣駕駛執照與施以道路交通安全
      講習等與該交通違規行為是否存在，均無從分離，本院自
      應就原處分全部加以審理（臺灣高等法院暨所屬法院98年
      法律座談會刑事類提案第23號研討結果參照）。從而，本
      件異議為有理由，原處分應予以撤銷，並諭知如主文第二
      項所示之處罰。
五、據上論斷，應依道路交通管理處罰條例第87條第2項、道路
    交通案件處理辦法第20條前段，裁定如主文。
中    華    民    國    99    年    3     月    19    日
                  交通法庭        法  官  黃玉齡
以上正本證明與原本無異。
如不服本裁定，應於裁定送達後5日內向本院提出抗告狀 (須附
繕本 )。
中    華    民    國    99    年    3     月    19    日
                                  書記官  黃鏽金

司法院資訊處製作；財團法人民間司法改革基金會備份。
